臺灣高雄地方法院民事裁定　　　　　　100年度事聲字第102號
異　議　人　大眾商業銀行股份有限公司
即　債權人
法定代理人　陳建平
相　對　人　朱玲娟
即　債務人
上列當事人間消費者債務清理事件，異議人對於民國100 年2 月
24日本院99年度司執消債更字第74號司法事務官所為更生方案認
可之裁定提出異議，本裁定如下：
    主  文
異議駁回。
    理  由
一、本件異議理由略以：相對人每月收入僅新臺幣（下同）15,0
    00元，以此微薄收入履行長達8 年之更生方案，容有履行風
    險。又原裁定未就相對人配偶之收入財產資料予以調查，並
    慮及夫妻互負扶養義務，及夫妻剩餘財產分配，自有再查知
    相對人配偶資力之必要。再相對人有消費者債務清理條例（
    下稱消債條例）第134 條第4 款所稱因浪費或其他投機行為
    負擔過重債務之不應免責情形，其現透過更生程序減免債務
    比例，無異將其承擔之風險逕行轉嫁予各債權人承擔，自非
    合理。另本件原裁定認可之更生方案，清償成數僅有31% ，
    清償總額顯屬過低，未符公允，應再予以提高，爰依法聲明
    異議等語。
二、按「債務人有薪資、執行業務所得或其他固定收入，法院認
    更生方案之條件公允者，得不經債權人會議可決，逕依債務
    人之聲請或依職權以裁定認可更生方案。有下列情形之一者
    ，法院不得為前項之認可：一、債務人於七年內曾依破產法
    或消費者債務清理條例規定受免責。二、有前條第一項各款
    情形之一。三、無擔保及無優先權債權受償總額，顯低於法
    院裁定開始更生程序時，依清算程序所得受償之總額。四、
    無擔保及無優先權債權受償總額，低於債務人聲請更生前二
    年間，可處分所得扣除自己及依法應受其扶養者所必要生活
    費用之數額。」、「有下列情形之一者，法院應不認可更生
    方案：一、債權人會議可決之更生方案對不同意或未出席之
    債權人不公允。二、更生程序違背法律規定而不能補正。三
    、更生方案違反法律強制或禁止規定，或有背於公共秩序、
    善良風俗。四、以不正當方法使更生方案可決。五、已申報
    無擔保及無優先權之債權總額逾新臺幣一千二百萬元。六、
    更生方案定有自用住宅借款特別條款，而債務人仍有喪失住
    宅或其基地之所有權或使用權之虞。七、更生方案所定自用
    住宅借款特別條款非依第五十四條協議成立。八、更生方案
    無履行可能。九、債務人有虛報債務、隱匿財產，或對於債
    權人中之一人或數人允許額外利益，情節重大。」消費者債
    務清理條例第64條第1 項、第2 項及第63條第1 項定有明文
    。又消費者債務清理條例之立法目的，乃為使負債務之消費
    者得依消費者債務清理條例所定程序清理其債務，以調整其
    與債權人及其他利害關係人之權利義務關係，保障債權人之
    公平受償，謀求消費者經濟生活之更生，進而健全社會經濟
    之發展，重在衡平債權人債務人雙方之利益，而非偏惠任何
    一方。是依照上開條文，若債務人所提更生方案之條件核屬
    公允且無上開消費者債務清理條例第63條第1 項、第64條第
    2 項之消極事由，法院自應裁定認可更生方案。至若更生方
    案條件公允與否，應審酌債權人與債務人之利益衡平、債務
    人之償債能力與清償誠意以及社會公益等因素為綜合判斷，
    非以還款成數為絕對標準；而更生方案之擬定，固以債務人
    現況為準據，並合理預估更生方案履行期間將生之變動加以
    適當調整，容有預測之成分，惟此預測仍須有合理之基礎，
    是更生方案條件是否公允，自應就更生方案履行期間所有變
    故之可能性均予以客觀、合理之審酌判斷，始能定之。其次
    ，更生程序者，其目的在於維持債務人經濟活動之現狀，輔
    以適當制度，以謀合理清理債務人之債務；惟清算程序者，
    其目的則在結算債務人所有責任財產，以之立時金錢化清償
    債務，是本條例所設此二債務清理程序之制度目的不同，相
    關規定之設計亦不同，自不得任意互相比附援引，應予辨明
    。
三、經查：
  (一)本件相對人前向本院聲請更生，經本院裁定准予開始更生程
    序，嗣經本院司法事務官綜合斟酌相對人係自民國98年9 月
    27日起任職於御博國際行銷有限公司擔任電訪員，於99年度
    平均月薪資約為15,013元，名下無登記財產，又其係以每月
    為一期，每期清償額為6,688 元，計分8 年共96期清償，總
    清償金額642,048 元，清償成數約30.98%，暨提出朱明祥擔
    任更生方案之履行保證人為更生方案，而相對人在扣除上開
    還款金額後，每月僅以所餘8,325 元作為生活必要支出之用
    ，足見已縮衣節食並盡力清償之誠意，其復提出殷實之保證
    人朱明祥擔任其更生方案之履行保證人，並將更生方案清償
    期延長為8 年，而更生方案又無同條例第64條第2 項及第63
    條所定之情形，故認該更生方案核屬公允、適當、可行，經
    核尚無不合。
  (二)異議人雖主張相對人之薪資既僅15,000元，以此微薄收入履
    行長達8 年之更生方案，容有履行風險云云。惟查，相對人
    於99年1 至8 月間之平均固定薪資僅如原裁定所載約15,013
    元，然由相對人陳報其自99年3 月起，即已開始提高工作時
    間，並兼做臨時工、撿回收等工作以增加收入等情（見本院
    司執消債更卷內之相對人99年9 月28日書狀及檢附存摺明細
    ），並由其提出之存摺明細所示，足認其於99年間有部分月
    份之固定薪資達20,600元、17,600元，倘再加計其另從事之
    臨時工之工作收入，自難認確不能履行上開更生方案；況且
    相對人為保障債權人之權益，已覓得一殷實之保證人朱明祥
    ，朱明祥並於更生方案載明「願意無條件保證債務人更生方
    案之履行」等詞，足見相對人所提之開更生方案並非無履行
    可能，而異議人空言質疑上開更生方案無履行可能，自屬無
    據。
  (三)又異議人主張原裁定未就相對人配偶收入予以調查，並慮及
    夫妻互負扶養義務及夫妻剩餘財產分配事宜，而有再查知相
    對人配偶資力之必要云云，惟查，相對人於聲請更生時，即
    已提出配偶之綜合所得稅各類所得、財產資料清單供參（見
    本院消債更卷第64頁至第66頁），又本院司法事務官於為原
    裁定前，亦有命相對人提出配偶及子女之財產所得資料，並
    非未為審酌，異議人此部分之主張已屬無據。又夫妻固互負
    扶養義務，惟相對人每月既有固定薪資足供支付個人必要費
    用，並非有不能維持生活之情事，已不符受配偶扶養之要件
    ；又夫妻剩餘財產分配請求權係在離婚、繼承或清算發生時
    ，本件係進行更生程序，自尚無需審酌此夫妻剩餘財產分配
    請求權，異議人以此等事由主張原裁定非屬公允、適當云云
    ，委無足採。
  (四)再異議人以相對人過往使用信用卡消費習慣並非允當，且屬
    消債條例第134 條第4 款之浪費情事，認其藉此更生程序而
    免除多數債務非屬公平云云。惟消費者債務清理條例之立法
    目的，係為使不幸陷入經濟困境之人得以清理債務、重建生
    活，而對於選擇更生程序清理債務之相對人，消費者債務清
    理條例並未明文將有不當理財情形之相對人排除不予適用。
    又消費者債務清理條例第63條第1 項、第64條第2 項之規定
    ，已為確保債權人權益，對於法院認可更生方案設有限制，
    然其中並無相對人如有奢侈、浪費或不當理財之限制條件，
    而相對人過往之消費情況，僅日後可否免責之判斷依據，法
    院不得以相對人有不當理財或浪費之原因，即於前階段預先
    審查並據以否決其更生方案，故異議人以此作為更生方案並
    非公允之異議理由，亦屬無據。
  (五)另異議人認本件還款成數過低，應再提高還款成數云云。惟
    審酌相對人已將其收入扣除必要生活費用後，全數作為清償
    債務之用，而其還款金額並已達總債務之30.98%，償還期間
    並延長為8 年，足認其已盡最大能力及誠意清償債務，又異
    議人主張債務人應提高更生方案之還款成數，惟依據現有資
    料而言，異議人之要求，實已超越相對人之能力，異議此部
    分之主張，自難認有據。再者，債務人之更生方案應否准許
    ，係以是否公允為斷，而所謂公允，應審酌債權人與債務人
    之利益衡平、債務人之償債能力與清償誠意及社會公益等因
    素為綜合判斷，非以還款成數為絕對標準。又消債條例之制
    定，乃為使負債務之消費者得依本條例所定程序清理其債務
    ，保障債權人之公平受償，以謀求消費者經濟生活之更生，
    故除有第63條第1 項所定之情形外，法院自得斟酌裁量認可
    更生方案。本院審酌上述相對人之收入狀況，願清償之成數
    ，及相對人已徵提保證人以保證更生方案之履行，及債權人
    與債務人之利益衡平以及社會公益等因素，故認原裁定認可
    之更生方案條件尚屬公允、適當。異議人之異議理由，均難
    認可採。
四、綜上所述，本院司法事務官斟酌相對人所提更生方案之條件
    核屬公允、適當、可行，此外，又查無同條例第63條或第64
    條第2 項所定不應認可之消極事由存在，乃逕依同條例第64
    條第1 項裁定予以認可相對人所提更生方案，經核並無不合
    ，而異議人所持前開理由均無可採，從而，異議人聲明異議
    ，非有理由，應予駁回。
五、依消費者債務清理條例第15條、民事訴訟法第240 條之4 第
    3項後段、第78條，裁定如主文。
中    華    民    國   100    年    4     月    29    日
                  民事第四庭  法  官  楊淑珍
正本係照原本作成。
如不服本裁定應於送達後10日內向本院提出抗告狀，並繳納裁判
費新台幣1,000元。
中    華    民    國   100    年    4     月    29    日
                              書記官  許琇淳